【裁判字號】    98,上訴,562
【裁判日期】    980401
【裁判案由】    偽證
【裁判全文】
臺灣高等法院臺中分院刑事判決         98年度上訴字第562號
上  訴  人
即  被  告  乙○○
                      號
上列上訴人因偽證案件，不服臺灣臺中地方法院97年度訴字第45
08號中華民國98年1月5日第一審判決（起訴案號：臺灣臺中地方
法院檢察署97年度偵字第23150號），提起上訴，本院判決如下
：
    主  文
上訴駁回。
    犯罪事實
一、乙○○明知其確於附表所示時間、地點，以附表所示價格，
    向另案被告吳雲生購買第2級毒品安非他命（吳雲生販賣毒
    品安非他命部分，業據原審法院以97年度訴字4607號審理）
    ，竟基於偽證之犯意，於97年8月19日上午11時29分許在臺
    灣臺中地方法院檢察署檢察官於該署97年度偵字第15346 號
    被告吳雲生（綽號為「嬰兒」）涉嫌違反毒品危害防制條例
    1案在第7偵查庭開庭偵查時，以證人身分具結後，對於案情
    有重要關係之事項，虛偽證述稱：其並無於附表所述時間、
    地點，以附表所示價格，向吳雲生購買第2級毒品安非他命
    ，係警方要其如此證述等語。
二、案經臺灣臺中地方法院檢察署檢察官自動檢舉偵查起訴。
    理  由
一、按現行刑事訴訟法為保障被告之反對詰問權，排除具有虛偽
    危險性之傳聞證據，以求實體真實之發見，於該法第一百五
    十九條第一項明定被告以外之人於審判外之言詞或書面陳述
    ，除法律有規定者外，不得作為證據。而刑事訴訟法第一百
    五十九條之一至一百五十九條之四有傳聞法則之例外規定，
    且被告以外之人於審判外之陳述，雖不符前四條之規定，而
    經當事人於審判程序同意作為證據，法院審酌該言詞陳述或
    書面陳述作成時之情況，認為適當者，亦得為證據；當事人
    、代理人或辯護人於法院調查證據時，知有第一百五十九條
    第一項不得為證據之情形，而未於言詞辯論終結前聲明異議
    者，視為有前項之同意，刑事訴訟法第一百五十九條之五定
    有明文。本件檢察官、被告並未就本院以下所引用被告以外
    之人於審判外之陳述有所爭執，且迄於言詞辯論終結前，均
    未主張有刑事訴訟法第一百五十九條第一項不得為證據之情
    形，是應認已同意作為證據，且經本院審酌後，認無不適當
    之情形，應認均有證據能力，合先敘明。
二、訊據被告乙○○則矢口否認有何前揭偽證之犯行，辯稱：伊
    以證人身分，無論於97年4月18日警詢、97年8月19日檢察官
    偵訊或97年12月15日原審法院審理時，伊均證稱：有於附表
    所示時間、地點、價格向吳雲生購買毒品安非他命；且伊於
    警詢時係證稱：伊分別於附表所示時間，打電話向吳雲生表
    示購買安非他命，依吳雲生約定地點交付金額，由吳雲生出
    面向綽號「阿弟」之人購買，其中3次順利取得取得安非他
    命，「阿弟」交貨時，伊有在場；另2次因吳雲生表示「阿
    弟」手上正好沒貨而未取得；警詢時警方雖未強迫伊做不實
    供述，但因伊無法交待「阿弟」之真實身份、聯絡方法等，
    因此於正式紀錄上仍記載向吳雲生購買云云。
三、本院查：
  (一)被告乙○○有於附表所示時、地，以所載之價格向另案被告
    吳雲生購買第2級毒品安非他命等之事實，業據被告乙○○
    於警詢陳述明確在卷。參以被告於原審法院97年度訴字第46
    07號吳雲生違反毒品危害防制條例案件審理審理時證稱：警
    察在問話時，並沒有對伊刑求或強暴脅迫或不當訊問等語（
    見該審理卷第60頁背面）。且經檢察官勘驗證人乙○○之警
    詢錄音光碟結果：被告乙○○於司法警察調查時，確實有分
    別如附表所示內容之證述，當時警方詢問語氣平和，被告乙
    ○○能以平順語氣回答各問題，神情輕鬆、無異狀，且查無
    積極證據，足認被告乙○○是受警方事前要渠如附表所示內
    容之證述等情，有臺灣臺中地方法院檢察署檢察官97年9月1
    9日之訊問筆錄（即勘驗筆錄）1份在卷可稽。足證證人乙○
    ○於警詢中所為證述具有任意性，應無疑義。
  (二)被告乙○○於警詢時，以證人身分略證稱：大約向綽號嬰兒
    之男子購買甲基安非他命五次左右，每次購買金額0000-000
    00元不等（3次5000元，2次10000元）每次1小包，重量我不
    知道。我均持用0000000000號行動電話撥打綽號嬰兒持用之
    0000000000號行動電話，經聯絡購買甲基安非他命後，平常
    他都約我在臺中市○○路附近，以一手交錢、一手交貨方式
    完成交易。第1次自97年3月5日6時11分22秒至同日6時20分1
    2秒，有完成購買毒品交易；這次是於同日6時30分許，在臺
    中市○○路○路段完成交易，這次我以10000元購買1小包甲
    基安非他命。第2次自97年3月15日11時26分46秒至同日15時
    32分20秒，有完成購買毒品交易；這次是於同日15時42分許
    ，在臺中市○○路與五權路附近完成交易，這次我以5000元
    購買1小包甲基安非他命。第3次自97年3月15日23時20分9秒
    至16日0時41分23秒，有完成購買毒品交易；這次是於16 日
    1時15分許，在臺中市○○路某路段完成交易，這次我以500
    0元購買1小包甲基安非他命。另2次是在97年2月中旬及2月
    底間分別購買5000元及10000元之甲基安非他命，交易地點
    也都是在臺中市○○路附近，以一手交錢、一手交貨方式完
    成。」等語（見警卷第109至113頁）。又上開證述內容核與
    證人乙○○所使用之0000000000號行動電話與被告所使用00
    00000000號行動電話自97年3月4日起至同年月16日止之通訊
    監聽譯文內容相符（見警卷第116至121頁），益證證人乙○
    ○於警詢中所述為真實。吳雲生因上開販賣第二級毒品等犯
    行，經原審法院於98年3月5日以97年度訴字第4607號判決，
    應執行有期徒刑10年等情，有上開判決附卷可考。
  (三)被告明知上情，竟於臺灣臺中地方法院檢察署檢察官於97年
    9月19日訊問時，於具結後，就檢察官所詢問附表所示買賣
    毒品行為之有無時，均答沒有，並證稱：「是警察要我這樣
    講的。他說這樣比較快結束」「因為我在那裡坐很久，偵辦
    員要我這樣講的」等情，亦有臺灣臺中地方法院檢察署檢察
    官之被告乙○○於97年8月19日上午11時29分許在臺灣臺中
    地方法院檢察署檢察官於該署97年度偵字第15346號另案被
    告吳雲生（綽號為「嬰兒」）涉嫌違反毒品危害防制條例1
    案在第7偵查庭開庭偵查時之偵訊筆錄及證人結文等在卷可
    佐。
    是綜據上述，被告乙○○空言否認，所辯無非臨訟畏罪飾卸
    之詞，要無足採，事證已臻明確，被告乙○○偽證犯行洵堪
    認定。
四、核被告乙○○所為，係犯刑法第168條之偽證罪。原審因而
    適用刑事訴訟法第299條第1項前段，刑法第168條規定，並
    審酌被告乙○○犯罪之動機、目的、手段、犯罪所生危害及
    犯罪後猶飾詞狡賴犯行，毫無悔意等一切情狀，量處有期徒
    刑5月，其認事用法核無違誤，量刑亦屬允當，上訴意旨猶
    執陳詞否認犯罪，其上訴為無理由，應予駁回。
五、據上論斷，應依刑事訴訟法第368，判決如主文。
本案經檢察官甲○○到庭執行職務。
中    華    民    國    98    年    4    月    1     日
            刑事第四庭    審判長法  官  洪   耀   宗
                                法  官  許   文   碩
                                法  官  劉   登   俊
以上正本證明與原本無異。
如不服本判決應於收受送達後十日內向本院提出上訴書狀，其未
敘述上訴理由者，並得於提起上訴後十日內向本院補提理由書（
均須按他造當事人之人數附繕本）「切勿逕送上級法院」。
                                書記官  粘   銘   環
中    華    民    國    98    年    4     月    1     日
附表：
┌──┬─────────┬──────────┬────────┬─────┬────────┐
│編號│時              間│地               點 │金額(新臺幣\元) │毒品種類、│購買者與聯絡方式│
│    │                  │                    │及交易結果      │數量      │                │
├──┼─────────┼──────────┼────────┼─────┼────────┤
│1   │97年2月中旬某日   │臺中市○○路附近    │5000元          │安非他命  │乙○○以門號0910│
│    │                  │                    │                │1小包     │388459號行動電話│
│    │                  │                    │因吳雲生無法取得│          │撥打被告使用之門│
│    │                  │                    │安非他命而交易未│          │號0000000000號  │
│    │                  │                    │完成            │          │                │
├──┼─────────┼──────────┼────────┼─────┼────────┤
│2   │97年2月下旬某日   │同上                │1萬元           │同上      │同上            │
│    │                  │                    │                │          │                │
│    │                  │                    │因吳雲生無法取得│          │                │
│    │                  │                    │安非他命而交易未│          │                │
│    │                  │                    │完成            │          │                │
├──┼─────────┼──────────┼────────┼─────┼────────┤
│3   │97年3月5日上午6時 │同上                │金額同上        │同上      │同上            │
│    │30分許            │                    │交易完成        │          │                │
├──┼─────────┼──────────┼────────┼─────┼────────┤
│4   │97年3月15日15時42 │臺中市○○路與五權路│5000元          │同上      │同上            │
│    │分許              │交岔路口附近        │交易完成        │          │                │
├──┼─────────┼──────────┼────────┼─────┼────────┤
│5   │97年3月16日上午1時│臺中市○○路附近    │同上            │同上      │同上            │
│    │15分許            │                    │交易完成        │          │                │
└──┴─────────┴──────────┴────────┴─────┴────────┘


司法院資訊處製作；財團法人民間司法改革基金會備份。
